【裁判字號】    92,訴,1074
【裁判日期】    920910
【裁判案由】    偽造有價證券
【裁判全文】
臺灣高雄地方法院刑事判決                        九十二年度訴字第一七四號
    公  訴  人  臺灣高雄地方法院檢察署檢察官
    被      告  甲○○
    指定辯護人  本院公設辯護人乙○○
右列被告因偽造有價證券等案件，經檢察官提起公訴（九十一年度偵緝字第八三三號
），本院判決如左：
    主  文
甲○○無罪。
    理  由
一、公訴意旨略以：被告甲○○於民國八十九年七月間，以分期付款方式購買自用小
    客車，並以女友徐佳慧之名義向匯通商業銀行股份有限公司鳳山分行（下稱匯通
    銀行）辦理汽車貸款，金額新臺幣（下同）四十五萬元，因匯通銀行要求貸款人
    須開立本票及出具授權書，並須覓得另一人擔任共同發票人，以供擔保。甲○○
    為符合貸款要求，竟與一名不詳姓名成年女子共同基於意圖供行使所用之犯意，
    於同年七月間，先由不知情之刻印業者，偽造丁○○之印章一枚後，再於同年七
    月十七日，與該名女子共同前往匯通銀行辦理對保手續，並由該不詳姓名女子假
    冒為丁○○本人，再於本票及授權書上偽簽丁○○之署押，並將上開偽造之印章
    蓋於其上，完成發票行為，偽造如起訴書附表所示之本票一紙，再交予匯通銀行
    承辦人員，使匯通銀行誤信該名女子即為丁○○本人而陷於錯誤，因而同意放款
    予甲○○，致甲○○詐得現款四十五萬元。嗣因甲○○未按時繳納貸款，經匯通
    銀行向丁○○提起給付票款訴訟後，丁○○始知悉上情等語，因認被告涉犯刑法
    第二百零一條第一項之意圖供行使之用而偽造有價證券罪。
二、公訴人認被告涉有前揭犯行，係以前揭事實已據告訴人丁○○指述綦詳，復有起
    訴書附表偽造之本票及授權書影本各一紙在卷可憑；另被告係以證人徐佳慧之名
    義向匯通銀行辦理汽車貸款，並於對保當日，帶同一名女子到場，並由該女子在
    本票上簽署「丁○○」署押等事實，亦據證人徐佳慧證述明確（九十年十月十六
    日、九十一年八月八日訊問筆錄），且被告亦供承：「我用徐佳慧的名義買車辦
    理分期付款，車行找匯通銀行貸款，才以徐佳慧名義辦理貸款，我購車供我工作
    及代步所用」、「問：到場之人並非丁○○本人，為何仍讓該名女子在本票上簽
    署丁○○的署押？答：我有向該名女子質疑，他回說沒關係」、「問：是否認識
    丁○○本人？答：認識，他是丙○○的太太」等語 (九十二年三月二十七日訊問
    筆錄)，是證人徐佳慧既係應被告之要求，才出面向銀行貸款，而被告早已認識
    告訴人丁○○本人，卻仍由該名假冒為丁○○之女子在本票及授權書上偽簽丁○○之署押，核該女子所為，顯係受被告之指使，被告與該女子有犯意連絡及行為
    分擔，甚為明確為之論據。
三、然訊之被告固坦承對保時簽立本票之人並非丁○○，然堅決否認有公訴人所指犯
    行，辯稱：這些資料都是丙○○從他太太那邊拿來的，身分證也是丙○○拿給伊
    的，因為丙○○欠伊錢，所以丙○○要他太太為伊擔任保證人，丙○○並說會叫
    他太太到銀行簽名，後來出現的女子不是丙○○太太，伊當場有提出質疑，但該
    名女子說她是受託到銀行簽本票，伊事先完全沒有與該簽名之蔡姓成年女子有任
    何聯絡等語。指定辯護人為被告辯護稱：案發當時確有一名女子攜帶丁○○身份
    證前往匯通銀行辦理連帶保證，而丙○○固不否認將丁○○身分證借予被告，然
    稱係拜託被告辦理中國信託銀行信用卡，然辦理信用卡無須身分證正本，且被告
    亦非在銀行上班，且無證據證明拜託被告身辦信用卡，是丙○○前揭所稱並不足
    採，又夫妻間有日常事務代理權，丙○○將其妻丁○○身分證交予被告，被告主
    觀上認為已得丁○○同意，是屬尋常，被告並無偽造有價證券之犯行等語。
四、按犯罪事實應依證據認定之，無證據不得推定其犯罪事實。又不能證明被告犯罪
    者，應諭知無罪之判決，刑事訴訟法第一百五十四條及第三百零一條第一項分別
    定有明文。又事實之認定，應憑證據，如未能發現相當證據，或證據不足以證明
    ，自不能以推測或擬制之方法，為裁判之基礎（最高法院四十年台上字第八六號
    判例參照。）而所謂證據，係指足以證明被告確有犯罪行為之積極證據而言，該
    項證據須適於為被告犯罪之證明者，始得採為斷罪之資料（參照最高法院六十九
    年台上字第四九一三號判例）。認定不利於被告之事實，須依積極證據，苟積極
    證據不足為不利於被告事實之認定時，即應為有利於被告之認定，更不必有何有
    利之證據，最高法院亦著有三十年上字第八一六號判例可資參照。
五、經查：
    (一)被告甲○○於八十九年七月十七日與一名女子前往匯通銀行提出丁○○身分證
      辦理對保手續並簽定本票之行為，為被告所不爭執，且為證人即本件貸款買車
      名義人徐佳慧及銀行承辦人員孫秀惠於偵查時證述屬實（見91偵緝833卷第二
      十五頁背面、90偵緝1137卷九十年十月五日詢問筆錄、90他1006卷第二十二頁
      背面），然證人孫秀惠及告訴人丁○○並未陳述對保時所提出之身分證係有偽
      造或遺失之情形，是本件首應審究被告如何取得丁○○之身分證？公訴人就此
      提出丙○○所稱：有將丁○○身分證交給被告甲○○，但那是我委託甲○○辦
      理中國信託信用卡而不是去辦理汽車貸款用的等語（見91偵緝833卷第二十五
      頁背面）為證，此與被告所辯丁○○身分證係丙○○所交付之情相符，然如指
      定辯護人所辯稱被告並非銀行承辦信用卡人員，且申辦信用卡亦無須交付正本
      等語，則丙○○前揭所述已有可疑，況且，丙○○欲辦理信用卡，怎會以丁○○之身分證委託被告申辦信用卡？而丁○○於受檢察官詢問被告為何有其身分
      證時，竟答以不清楚之情（見91偵緝833卷第二十八頁背面），是丙○○前述
      為辦理信用卡而交付丁○○身分證之陳述顯有不可信之情況，然丙○○經本院
      二次傳喚，經郵務機關送達時發現丙○○已遷移不明，此有本院郵寄退回信封
      二件在卷可查，而公訴人就此並未提出其他證據以供查明。
    (二)丙○○既非為申辦信用卡而交付其妻丁○○身分證予被告，其意欲如何？公訴
      人就被告所辯丙○○將使其妻丁○○為被告擔任貸款保證人而交付信用卡之情
      ，除丙○○前揭陳述以外並無提出其他證據證明被告所辯非真，已如前述，而
      被告於銀行辦理對保時，明知同行之人並非丁○○而不當場否認，是否因而認
      與該同行之人有犯意之聯絡及行為之分擔？公訴人認定該同行之人係由被告指
      使，業為被告否認，而證人徐佳慧於偵查中固稱該同行之人係甲○○所帶同等
      語（見91偵緝833卷第二十八頁背面、90偵緝1137卷九十年十月五日詢問筆錄
      ），然徐佳慧上揭陳述均未能明確指定另一同行之人係被告如何於何時聯絡同
      行且就系爭對保手續有串謀，僅能證明其認知對保時該另一同行之人係與甲○○同行之情，對於被告是否與該另一同行之人有犯意聯絡或行為分擔之犯罪事
      實尚難為認定之證據，此外，被告既於對保前已向該同行女子表示疑義且經該
      女子告知獲有授權代為簽名及開立本票，再參以被告所辯丙○○交付丁○○身
      分證以為貸款保證人之情，則被告於對保時明知該女子並非丁○○而默不作聲
      之行為，尚不足以認定被告就該女子之偽造有價證券之行為有犯意聯絡及行為
      分擔，公訴人認定該女子係由被告指使偽造有價證券，並未提出其他證據足使
      本院本院形成被告有罪之心證，不能證明被告犯罪，依法應諭知無罪之判決。
據上論斷，應依刑事訴訟法第三百零一條第一項，判決如主文。
本案經檢察官林敏惠到庭執行職務
中      華      民      國    九十二    年      九      月      十      日
                                  臺灣高雄地方法院刑事第十庭
                                      法  官    楊智守
右正本證明與原本無異。
如不服本判決，應於判決送達後十日內，向本院提出上訴狀。
                                      書記官    王美玲
中    華    民    國      九十二      年      九      月      十二      日


司法院資訊處製作；財團法人民間司法改革基金會備份。
